ACORDAO-COMPLETO-2393888

ACÓRDÃO 1457/2020 ATA 6/2020 - SEGUNDA CÂMARA

VISTOS, relatados e discutidos estes autos em que se analisam os atos de admissão dos seguintes servidores da Fundação Universidade do Amazonas: Alessandra dos Santos Pereira (CPF: XXX.667.332-XX) ; Emanuel Costabile Bezerra (CPF: XXX.826.992-XX) ; Isabel Cristina Vega (CPF: XXX.735.308-XX) ; Josimar Maciel Cordeiro (CPF: XXX.242.482-XX) ; Moyses Batista de Araujo Junior (CPF: XXX.391.672-XX) ; Nathachila Correa Lima Chamy (CPF: XXX.387.652-XX) ; Nathalia de Miranda Barbosa (CPF: XXX.452.612-XX) ; Roque Mendonca de Brito (CPF: XXX.324.042-XX) .
ACORDAM os Ministros do Tribunal de Contas da União, reunidos em Sessão da 2ª Câmara, em:
9.1. considerar  legais, com fundamento no art. 71, inciso III, da Constituição Federal, no art. 1º, inciso V, e art. 39, incisos I e II, da Lei 8.443/1992, no art. 260 do Regimento Interno do Tribunal de Contas da União, e conceder registro aos atos de Alessandra dos Santos Pereira (CPF: XXX.667.332-XX) ; Emanuel Costabile Bezerra (CPF: XXX.826.992-XX) ; Isabel Cristina Vega (CPF: XXX.735.308-XX) ; Josimar Maciel Cordeiro (CPF: XXX.242.482-XX) ; Moyses Batista de Araujo Junior (CPF: XXX.391.672-XX) ; Nathachila Correa Lima Chamy (CPF: XXX.387.652-XX) ; Nathalia de Miranda Barbosa (CPF: XXX.452.612-XX) ; Roque Mendonça de Brito (CPF: XXX.324.042-XX) ;
9.2. determinar, com base no art. 45 da LO/TCU, à Fundação Universidade do Amazonas que:
9.2.1. apure eventual descumprimento do art. 117, inciso XVIII, da Lei 8.112/1990 pelo Sr. Roque Mendonça de Brito, ante a constatação da existência de outro vínculo empregatício mantido pelo servidor com a Agência Amazonense de Desenvolvimento Econômico e Social – AADES, conforme extraído da Relação Anual de Informações Sociais relativa ao exercício de 2018 (RAIS – 2018) ;
9.2.2. adote, caso seja constatada a incompatibilidade das jornadas de trabalho, providências de sua responsabilidade, nos termos da Lei 8.112/1990;
9.2.3. informe este Tribunal acerca do resultado das apurações no prazo de 60 (sessenta) dias;
9.3. determinar à Secretaria de Fiscalização de Pessoal que monitore o cumprimento das determinações contidas no item 9.2 supra, representando o TCU caso se faça necessário.

Atos de Admissão.

Segunda Câmara

Fundação Universidade do Amazonas.

3. Interessados/Responsáveis:
3.1. Interessados: Alessandra dos Santos Pereira (CPF: XXX.667.332-XX); Emanuel Costabile Bezerra (CPF: XXX.826.992-XX); Isabel Cristina Vega (CPF: XXX.735.308-XX); Josimar Maciel Cordeiro (CPF: XXX.242.482-XX); Moyses Batista de Araujo Junior (CPF: XXX.391.672-XX); Nathachila Correa Lima Chamy (CPF: XXX.387.652-XX); Nathalia de Miranda Barbosa (CPF: XXX.452.612-XX); Roque Mendonça de Brito (CPF: XXX.324.042-XX).

13.1. Ministros presentes: Ana Arraes (Presidente), Augusto Nardes, Aroldo Cedraz e Raimundo Carreiro (Relator).
13.2. Ministro-Substituto presente: André Luís de Carvalho.

RAIMUNDO CARREIRO

Inicialmente, registro que atuo no presente processo por ter sido sorteado Relator (peça 1) .
2.	Adoto como Relatório, a instrução feita no âmbito da Sefip (peça 11) , a qual obteve a concordância do Diretor da Unidade Técnica (peça 12) .
“INTRODUÇÃO
Trata-se de atos de admissão, submetidos, para fins de registro, à apreciação do Tribunal de Contas da União (TCU) , de acordo com o art. 71, inciso III, da Constituição Federal.  Os atos foram cadastrados e disponibilizados ao TCU por intermédio do Sistema e-Pessoal, na forma do art. 2º e 4º da Instrução Normativa TCU 78/2018.
Os atos desse processo pertencem às seguintes unidades:
Unidade emissora: Fundação Universidade do Amazonas.
Unidade cadastradora:  Fundação Universidade do Amazonas.
Subunidade cadastradora: Coordenação de Cadastro e Registro de Pessoal - CCRP.
EXAME TÉCNICO
Procedimentos aplicados
Os procedimentos para exame, apreciação e registro de atos de pessoal encontram-se estabelecidos na Instrução Normativa TCU 78/2018 e na Resolução TCU 206/2007. Essas normas dispõem que os atos de pessoal disponibilizados por meio do e-Pessoal devem ser submetidos previamente a críticas automatizadas, com base em parâmetros predefinidos.
As críticas das informações cadastradas na etapa de coleta do ato foram elaboradas e validadas levando-se em conta as peculiaridades de cada ato. Os itens verificados nessa etapa são inerentes a dados cadastrais, fundamentos legais, mapa de tempo, ficha financeira, assim como eventuais ocorrências de acumulação. Trata-se de verificações abrangentes, minuciosas e precisas e sem a necessidade de ação humana e, portanto, menos suscetível a falhas. As críticas aplicadas estão discriminadas no sistema, no Menu e-Pessoal, opção “Crítica”, que podem ser acessadas mediante concessão de perfil específico a servidores do TCU responsáveis pela análise.
Além das críticas automatizadas, há verificação humana adicional no caso de haver alertas do sistema ou informações não formatadas, como esclarecimentos do gestor ou do controle interno.  
As críticas também consideram os registros do Sistema Integrado de Administração de Recursos Humanos (Siape) . O Siape disponibiliza informações atualizadas sobre as parcelas que integram os proventos, diferentemente, portanto, do e-Pessoal, que informa as parcelas no momento do registro do ato. 
Essa confrontação com o Siape fornece uma visão atual e verdadeira da situação, o que permite descaracterizar irregularidades e inconsistências que, embora constantes do e-Pessoal, já foram corrigidas.
As verificações detectadas nos atos encontram-se discriminadas na aba de pendências de cada ato no sistema e-Pessoal, bem como nos espelhos dos atos contemplados por esta instrução.
Exame das Constatações
Ato: 85082/2019 - Interessado: ROQUE MENDONCA DE BRITO - CPF: XXX.324.042-XX
Parecer do Controle Interno: considerar o ato Legal.
Constatações e análises: 
1.1.1. Possível acumulação inválida com vínculo (RAIS) órgão 'SECRETARIA MUNICIPAL DE FINANCAS E CONTROLE INTERNO (04.312.658/0001-90) ', cargo 'Assistente administrativo ', data de vigência '08/02/1996'.
Justificativa do Gestor de Pessoal: Não há. Verificação efetuada no âmbito do TCU.
Análise do Controle Interno:  Não há. Verificação efetuada no âmbito do TCU.
1.1.2. Possível acumulação inválida com vínculo (RAIS) órgão 'MANAUS PREVIDENCIA (07.637.990/0001-12) ', cargo 'Supervisor administrativo ', data de vigência '23/04/2014'.
Justificativa do Gestor de Pessoal: Não há. Verificação efetuada no âmbito do TCU.
Análise do Controle Interno:  Não há. Verificação efetuada no âmbito do TCU.
O detalhamento da inconsistência acima elencada encontra-se no anexo II dessa instrução. 
Encaminhamento do ato: 
Considerar ILEGAL e recusar registro  do ato de Admissão de ROQUE MENDONCA DE BRITO do quadro de pessoal do órgão/entidade Fundação Universidade do Amazonas, com base nos arts. 71, inciso III, da Constituição Federal, 1º, inciso V, e 39, inciso II, da Lei 8.443/1992 e 260, § 1º, do Regimento Interno.
Ato: 86550/2019 - Interessado: EMANUEL COSTABILE BEZERRA - CPF: XXX.826.992-XX
Parecer do Controle Interno: considerar o ato Análise dispensada de acordo com o art. 14 da IN TCU 78-2018. Justificativa:  Análise dispensada de acordo com o art. 14 da IN TCU 78-2018
Por intermédio de análises realizadas por esta Unidade Técnica no presente ato, não se constatou irregularidade que obste a chancela pela legalidade.
Encaminhamento do ato: 
Considerar LEGAL e conceder registro do ato de EMANUEL COSTABILE BEZERRA. 
Ato: 86699/2019 - Interessado: NATHACHILA CORREA LIMA CHAMY - CPF: XXX.387.652-XX
Parecer do Controle Interno: considerar o ato Análise dispensada de acordo com o art. 14 da IN TCU 78-2018. Justificativa:  Análise dispensada de acordo com o art. 14 da IN TCU 78-2018
Por intermédio de análises realizadas por esta Unidade Técnica no presente ato, não se constatou irregularidade que obste a chancela pela legalidade.
Encaminhamento do ato: 
Considerar LEGAL e conceder registro do ato de NATHACHILA CORREA LIMA CHAMY. 
Ato: 86783/2019 - Interessado: ALESSANDRA DOS SANTOS PEREIRA - CPF: XXX.667.332-XX
Parecer do Controle Interno: considerar o ato Análise dispensada de acordo com o art. 14 da IN TCU 78-2018. Justificativa:  Análise dispensada de acordo com o art. 14 da IN TCU 78-2018
Por intermédio de análises realizadas por esta Unidade Técnica no presente ato, não se constatou irregularidade que obste a chancela pela legalidade.
Encaminhamento do ato: 
Considerar LEGAL e conceder registro do ato de ALESSANDRA DOS SANTOS PEREIRA. 
Ato: 86810/2019 - Interessado: JOSIMAR MACIEL CORDEIRO - CPF: XXX.242.482-XX
Parecer do Controle Interno: considerar o ato Análise dispensada de acordo com o art. 14 da IN TCU 78-2018. Justificativa:  Análise dispensada de acordo com o art. 14 da IN TCU 78-2018
Por intermédio de análises realizadas por esta Unidade Técnica no presente ato, não se constatou irregularidade que obste a chancela pela legalidade.
Encaminhamento do ato: 
Considerar LEGAL e conceder registro do ato de JOSIMAR MACIEL CORDEIRO. 
Ato: 87097/2019 - Interessado: MOYSES BATISTA DE ARAUJO JUNIOR - CPF: XXX.391.672-XX
Parecer do Controle Interno: considerar o ato Análise dispensada de acordo com o art. 14 da IN TCU 78-2018. Justificativa:  Análise dispensada de acordo com o art. 14 da IN TCU 78-2018
Por intermédio de análises realizadas por esta Unidade Técnica no presente ato, não se constatou irregularidade que obste a chancela pela legalidade.
Encaminhamento do ato: 
Considerar LEGAL e conceder registro do ato de MOYSES BATISTA DE ARAUJO JUNIOR. 
Ato: 87113/2019 - Interessado: NATHALIA DE MIRANDA BARBOSA - CPF: XXX.452.612-XX
Parecer do Controle Interno: considerar o ato Análise dispensada de acordo com o art. 14 da IN TCU 78-2018. Justificativa:  Análise dispensada de acordo com o art. 14 da IN TCU 78-2018
Por intermédio de análises realizadas por esta Unidade Técnica no presente ato, não se constatou irregularidade que obste a chancela pela legalidade.
Encaminhamento do ato: 
Considerar LEGAL e conceder registro do ato de NATHALIA DE MIRANDA BARBOSA. 
Ato: 87122/2019 - Interessado: ISABEL CRISTINA VEGA - CPF: XXX.735.308-XX
Parecer do Controle Interno: considerar o ato Análise dispensada de acordo com o art. 14 da IN TCU 78-2018. Justificativa:  Análise dispensada de acordo com o art. 14 da IN TCU 78-2018
Por intermédio de análises realizadas por esta Unidade Técnica no presente ato, não se constatou irregularidade que obste a chancela pela legalidade.
Encaminhamento do ato: 
Considerar LEGAL e conceder registro do ato de ISABEL CRISTINA VEGA. 
CONCLUSÃO
A abrangência e a profundidade das verificações levadas a efeito fundamentam convicção de que os atos 87122/2019, 87113/2019, 86550/2019, 87097/2019, 86810/2019, 86699/2019 e 86783/2019 podem ser apreciados pela legalidade, em razão de não terem sido encontradas irregularidades nos atos, de acordo com o item Exame das Constatações desta instrução.
A abrangência e a profundidade das verificações levadas a efeito fundamentam convicção de que o ato 85082/2019 pode ser apreciado pela ilegalidade, em razão das irregularidades apontadas no item Exame das Constatações desta instrução, que representam afronta à legislação e à jurisprudência de referência.
O aludido ato deu entrada neste Tribunal há menos de cinco anos, não sendo aplicável, portanto, o procedimento de contraditório e ampla defesa determinado pelo Acórdão 587/2011-TCU-Plenário.
PROPOSTA DE ENCAMINHAMENTO
Ante o exposto, com fundamento no art. 71, inciso III, da Constituição Federal, no art. 1º, inciso V, e art. 39, incisos I e II, da Lei 8.443/1992, no art. 260 do Regimento Interno do Tribunal de Contas da União, propõe-se: 
Considerar  LEGAIS e conceder o registro dos atos de ISABEL CRISTINA VEGA, NATHALIA DE MIRANDA BARBOSA, EMANUEL COSTABILE BEZERRA, MOYSES BATISTA DE ARAUJO JUNIOR, JOSIMAR MACIEL CORDEIRO, NATHACHILA CORREA LIMA CHAMY e ALESSANDRA DOS SANTOS PEREIRA.
Considerar ILEGAL e recusar registro  do ato de Admissão de ROQUE MENDONCA DE BRITO do quadro de pessoal do órgão/entidade Fundação Universidade do Amazonas, com base nos arts. 71, inciso III, da Constituição Federal, 1º, inciso V, e 39, inciso II, da Lei 8.443/1992 e 260, § 1º, do Regimento Interno.”
3.	Ao se pronunciar sobre o feito, o Procurador Júlio Marcelo de Oliveira, do Ministério Público de Contas, discordou parcialmente da proposta de mérito oferecida pela Unidade Técnica. Assim se manifestou, verbis (peça 13) :
	“Trata-se de processo consolidado com oito atos de admissões de empregados e servidores nos quadros de pessoal da Fundação Universidade do Amazonas. Os atos receberam a seguinte proposta de encaminhamento por parte Secretaria de Fiscalização de Pessoal:
20.1. Considerar LEGAIS e conceder o registro dos atos de ISABEL CRISTINA VEGA, NATHALIA DE MIRANDA BARBOSA, EMANUEL COSTABILE BEZERRA, MOYSES BATISTA DE ARAUJO JUNIOR, JOSIMAR MACIEL CORDEIRO, NATHACHILA CORREA LIMA CHAMY e ALESSANDRA DOS SANTOS PEREIRA.
	20.2. Considerar ILEGAL e recusar registro do ato de Admissão de ROQUE MENDONÇA DE BRITO do quadro de pessoal do órgão/entidade Fundação Universidade do Amazonas, com base nos arts. 71, inciso III, da Constituição Federal, 1º, inciso V, e 39, inciso II, da Lei 8.443/1992 e 260, § 1º, do Regimento Interno.
Roque Mendonça de Brito (peça 2) foi admitido como Professor Substituto, com fundamento na Lei 8.745/1993, a partir de 7/5/2019, com jornada semanal de 40 horas.
O ato do empregado contém os seguintes alertas emitidos pelo sistema e-Pessoal:
Alerta/Pendência Possível acumulação inválida com vínculo (RAIS) órgão "Secretaria Municipal de Finanças e Controle Interno (04.312.658/0001-90) ", cargo "Assistente administrativo", data de vigência "08/02/1996".
Alerta/Pendência Possível acumulação inválida com vínculo (RAIS) órgão "Manaus Previdência (07.637.990/0001-12) ", cargo "Supervisor administrativo", data de vigência "23/04/2014".
Com relação a esses alertas, consulta à Relação Anual de Informações Sociais – RAIS – revela que o interessado foi admitido no cargo de Economista, em 9/2/1996, pela Secretaria Municipal de Finanças e Controle Interno e não há informação acerca da data de desligamento. Todavia, recebeu a última remuneração pela referida entidade em julho de 2009.
Quanto ao vínculo com a Manaus Previdência, observa-se que foi admitido como Supervisor Administrativo, em 23/4/2014, e desligado a partir de 2/4/2018.
Nos casos indicados pela Sefip, não se observa acumulação de cargos ou empregos.
A unidade técnica não citou, em sua instrução, o vínculo do interessado com a Agência Amazonense de Desenvolvimento Econômico e Social – AADES (empresa de direito privado, sem fins lucrativos, de interesse coletivo e de utilidade pública, instituída pelo Decreto 30.988, de 14 de fevereiro de 2011, segundo o site www.aades.am.gov.br) , pelo regime da CLT, a partir de 5/7/2018, na qualidade de Administrador, com jornada de 40 horas semanais, sem informação sobre a data de desligamento, na RAIS – 2018, a mais recente disponível.
No caso vertente, pode haver ocorrência de acumulação de emprego público com outro na esfera privada, com jornada total de 80 horas semanais.
Esta Corte de Contas, ao apreciar situação similar, de acumulação de cargos, firmou entendimento no sentido de que a existência de vínculos trabalhistas na esfera privada não configura impedimento para investidura em cargo público, contudo, indícios de incompatibilidade de horários devem ser apurados pela unidade jurisdicionada, nos termos do Acórdão 6020/2015-TCU-Segunda Câmara, assim sumarizado:
ADMISSÃO. CONTRATAÇÃO DE PROFESSOR. SERVIDOR QUE MANTÉM VÍNCULOS EMPREGATÍCIOS COM ENTIDADES DO SETOR PRIVADO. LEGALIDADE E REGISTRO DOS ATOS. DETERMINAÇÕES.
1. A manutenção de vínculos empregatícios junto a entidades do setor privado não configura impedimento para investidura em cargo público.
2. O exame da legalidade de ato de admissão não comporta verificação da compatibilidade da jornada de trabalho exigida no cargo público com a de emprego mantido no setor privado.
3. O cumprimento da jornada de trabalho exigida pelo serviço público é passível de apuração no decorrer das atividades laborais desenvolvidas pelo servidor.
4. A constatação do descumprimento de jornada de trabalho no serviço público sujeita o servidor às penalidades estabelecidas na Lei 8.112/1990.
5. Em processos que tratem de atos de admissão de pessoal, a existência de indícios de incompatibilidade de jornada de trabalho entre o emprego público e o emprego privado deve conduzir à expedição de determinação ao órgão jurisdicionado para que proceda à apuração devida e aplique as eventuais sanções cabíveis, nos termos da Lei 8.112/1990.
Pelo exposto, o Ministério Público de Contas opina pela legalidade do ato de admissão de Roque Mendonça de Brito e sugere determinação à unidade de origem para que adote, em relação ao empregado, medidas administrativas idênticas às que foram consignadas no Acórdão 6020/2015-TCU-Segunda Câmara, visando apurar eventual incompatibilidade de horários, na hipótese de acumulação com o emprego de Administrador da AADES.
	Quanto aos demais atos de admissão, aquiesce à proposta oferecida nos autos pela Secretaria de Fiscalização de Pessoal.”
		
		É o relatório.

não há

Procurador Júlio Marcelo de Oliveira.

PESSOAL. PROCESSO CONSOLIDADO DE ATOS DE ADMISSÃO. UNIDADE TÉCNICA PROPÕE A LEGALIDADE DE SETE, DOS OITO ATOS DO PROCESSO. ILEGALIDADE DE UM ATO ANTE A EXISTÊNCIA DE INDÍCIOS DE ACUMULAÇÃO INVÁLIDA, COM VÍNCULO (RAIS). MP/TCU ENTENDE QUE MESMO HAVENDO INDÍCIOS DE QUE HÁ ACUMULAÇÃO, O ATO PODE SER JULGADO LEGAL, COM DETERMINAÇÃO PARA QUE A ENTIDADE ADOTE MEDIDAS PARA APURAR A OCORRÊNCIA E APLICAR AS SANÇÕES CABÍVEIS. CONCORDÂNCIA COM O POSICIONAMENTO DO MP/TCU. LEGALIDADE DOS ATOS. DETERMINAÇÃO AO ÓRGÃO PARA APURAR OS INDÍCIOS DE IRREGULARIDADES E ADOTAR AS SANÇÕES CABÍVEIS EM CASO DE CONFIRMAÇÃO DA IRREGULARIDADE SUSCITADA. CIÊNCIA AOS INTERESSADOS.

ATOS DE ADMISSÃO (ADS)

Secretaria de Fiscalização de Pessoal (SEFIP).

Em exame atos de admissão dos seguintes servidores da Fundação Universidade do Amazonas: Alessandra dos Santos Pereira (CPF: 417.667.332-04) ; Emanuel Costabile Bezerra (CPF: 805.826.992-15) ; Isabel Cristina Vega (CPF: 083.735.308-43) ; Josimar Maciel Cordeiro (CPF: 027.242.482-01) ; Moyses Batista de Araujo Junior (CPF: 000.391.672-32) ; Nathachila Correa Lima Chamy (CPF: 005.387.652-08) ; Nathalia de Miranda Barbosa (CPF: 998.452.612-72) ; Roque Mendonça de Brito (CPF: 031.324.042-68) .
2.	Os atos foram submetidos à apreciação do Tribunal de Contas da União, de acordo com o art. 71, inciso III, da Constituição Federal/1988, sendo cadastrados e disponibilizados ao TCU por meio do Sistema e-Pessoal, na forma do art. 2º e 4º da Instrução Normativa TCU 78/2018.
3.	Efetuados os exames cabíveis e as críticas automatizadas, verificou-se o seguinte, em relação a cada ato:
	a) Ato 85082/2019 (peça 2) 
	Interessado: ROQUE MENDONCA DE BRITO (CPF: 031.324.042-68) 
	Controle Interno: Legal.
	Constatações e análises da Sefip: 
a.1) possível acumulação inválida com vínculo (RAIS) órgão 'SECRETARIA MUNICIPAL DE FINANCAS E CONTROLE INTERNO (04.312.658/0001-90) ', cargo 'Assistente administrativo ', data de vigência '08/02/1996'.
a.2) possível acumulação inválida com vínculo (RAIS) órgão 'MANAUS PREVIDENCIA (07.637.990/0001-12) ', cargo 'Supervisor administrativo ', data de vigência '23/04/2014'.
As verificações foram realizadas pelo TCU, todavia o Gestor de Pessoal do Órgão, tampouco o Controle Interno confirmaram as irregularidades acima listadas.
	Proposta da Sefip: considerar ILEGAL e recusar registro ao ato de Admissão de ROQUE MENDONCA DE BRITO (ato 85082/2019) do quadro de pessoal do órgão/entidade Fundação Universidade do Amazonas, com base nos arts. 71, inciso III, da Constituição Federal, 1º, inciso V, e 39, inciso II, da Lei 8.443/1992 e 260, § 1º, do Regimento Interno.
Ato: 86550/2019 (peça 3) 
Interessado: EMANUEL COSTABILE BEZERRA (CPF: 805.826.992-15) 
Ato: 86699/2019 (peça 4) 
Interessada: NATHACHILA CORREA LIMA CHAMY (CPF: 005.387.652-08) 
b) Ato: 86783/2019 (peça 5) 
Interessada: ALESSANDRA DOS SANTOS PEREIRA (CPF: 417.667.332-04) 
Ato: 86810/2019 (peça 6) 
Interessado: JOSIMAR MACIEL CORDEIRO (CPF: 027.242.482-01) 
	
	f) Ato: 87097/2019 (peça 7) 
	Interessado: MOYSES BATISTA DE ARAUJO JUNIOR (CPF: 000.391.672-32)  
Ato: 87113/2019 (peça 8) 
Interessada: NATHALIA DE MIRANDA BARBOSA (CPF: 998.452.612-72)  
Ato: 87122/2019 (peça 9) 
Interessada: ISABEL CRISTINA VEGA (CPF: 083.735.308-43) 
	Controle Interno: Legalidade dos atos listados nas letras “b” a “h”.
Análise da Sefip: não se constataram irregularidades que obstem a chancela pela legalidade dos atos contidos nas letras “b” a “h”.
Proposta da Sefip: considerar LEGAIS os atos 87122/2019, 87113/2019, 86550/2019, 87097/2019, 86810/2019, 86699/2019 e 86783/2019, concedendo-lhes os respectivos registros, com fundamento no art. 71, inciso III, da Constituição Federal, no art. 1º, inciso V, e art. 39, incisos I e II, da Lei 8.443/1992, no art. 260 do Regimento Interno do Tribunal de Contas da União. 
4.	Considerando que o ato em relação ao qual a Sefip propôs ilegalidade (Ato 85082/2019, peça 2, Sr. Roque Mendonça de Brito) deu entrada neste Tribunal há menos de cinco anos, a Sefip não aplicou o procedimento de contraditório e ampla defesa determinado pelo Acórdão 587/2011-TCU-Plenário.
5.	O Procurador Júlio Marcelo de Oliveira, do MP/TCU, discordou parcialmente da proposta de mérito oferecida pela Unidade Técnica (peça 13) . Ao mesmo tempo em que analisou os alertas emitidos pelo sistema e-Pessoal com relação ao ato de admissão do Sr. Roque Mendonça de Brito, mencionados pela Unidade Técnica, consultou a Relação Anual de Informações Sociais/RAIS, ocasião em que constatou que: 
i) o interessado foi admitido pela Secretaria Municipal de Finanças e Controle Interno, no cargo de Economista, em 9/2/1996, e que mesmo não havendo informação sobre a data de desligamento a última remuneração foi recebida em julho de 2009; 
ii) o interessado foi admitido como Supervisor Administrativo na Manaus Previdência em 23/4/2014 e desligado a partir de 2/4/2018.
6.	De acordo com essas pesquisas, a conclusão no âmbito do MP/TCU é no sentido de que as acumulações de cargos ou empregos suscitadas pela Unidade Técnica não se confirmaram.
7.	Dando seguimento as suas análises, o MP/TCU colocou que a Sefip não citou o vínculo do interessado com a Agência Amazonense de Desenvolvimento Econômico e Social/AADES[footnoteRef:2], pelo regime da CLT, a partir de 5/7/2018, na qualidade de Administrador, com jornada de 40 horas semanais, sem informação sobre a data de desligamento na RAIS 2018. [2:   Empresa de direito privado, sem fins lucrativos, de interesse coletivo e de utilidade pública, instituída pelo Decreto 30.988, de 14 de fevereiro de 2011, segundo o site www.aades.am.gov.br. ] 
8.	Em relação a esse novo vínculo, o Procurador do MP/TCU percebe que pode haver a acumulação de cargo público com outro na esfera privada. Nesse ponto, traz à baila entendimento do TCU contido no Acórdão 6020/2015-TCU-Segunda Câmara (Relatora Ministra Ana Arraes) , segundo o qual a existência de vínculos trabalhistas na esfera privada não configura impedimento para investidura em cargo público, desde que haja compatibilidade de horários. O Decisum aqui mencionado contém o seguinte sumário:
“ADMISSÃO. CONTRATAÇÃO DE PROFESSOR. SERVIDOR QUE MANTÉM VÍNCULOS EMPREGATÍCIOS COM ENTIDADES DO SETOR PRIVADO. LEGALIDADE E REGISTRO DOS ATOS. DETERMINAÇÕES.
1. A manutenção de vínculos empregatícios junto a entidades do setor privado não configura impedimento para investidura em cargo público.
2. O exame da legalidade de ato de admissão não comporta verificação da compatibilidade da jornada de trabalho exigida no cargo público com a de emprego mantido no setor privado.
3. O cumprimento da jornada de trabalho exigida pelo serviço público é passível de apuração no decorrer das atividades laborais desenvolvidas pelo servidor.
4. A constatação do descumprimento de jornada de trabalho no serviço público sujeita o servidor às penalidades estabelecidas na Lei 8.112/1990.
5. Em processos que tratem de atos de admissão de pessoal, a existência de indícios de incompatibilidade de jornada de trabalho entre o emprego público e o emprego privado deve conduzir à expedição de determinação ao órgão jurisdicionado para que proceda à apuração devida e aplique as eventuais sanções cabíveis, nos termos da Lei 8.112/1990.”
9.		Nesse cenário, o Ministério Público de Contas posiciona-se pela legalidade do ato de admissão do Sr. Roque Mendonça de Brito, com determinação à unidade de origem para que apure eventual incompatibilidade de horários, na hipótese de acumulação com o emprego de Administrador da Agência Amazonense de Desenvolvimento Econômico e Social/AADES. Concorda com a proposta oferecida nos autos pela Sefip em relação aos demais atos.
10.	O Sr. Roque Mendonça de Brito acumula um cargo de Professor Substituto (Assistente – Magistério de nível superior) na Fundação Universidade do Amazonas com um emprego na iniciativa privada (Agência Amazonense de Desenvolvimento Econômico e Social/AADES) . Sabemos que a acumulação de um cargo de professor com outro técnico ou científico encontra amparo constitucional no inciso XVI, alínea b, do art. 37 da Constituição Federal/1988 (redação dada pela Emenda Constitucional 19/1998) .
11.	Mesmo diante do permissivo constitucional para a acumulação de cargos, não se pode olvidar da previsão contida no artigo 117, inciso XVIII, da Lei 8.112/90, que dispõe que ao servidor é proibido exercer quaisquer atividades que sejam incompatíveis com o exercício do cargo ou função e com o horário de trabalho. Fica claro, portanto, que mesmo diante da permissão para a acumulação, esta tem que observar requisitos compatibilidade de jornada de trabalho no serviço público e no privado. Em caso de incompatibilidade, o servidor fica sujeito às penalidades estabelecidas na Lei 8.112/1990.
12.		Na linha de entendimento do MP/TCU, vejo que não é o caso de considerar ilegal o ato de admissão do Sr. Roque Mendonça de Brito, dada a permissão constitucional para a acumulação de um cargo de professor com outro técnico/científico. O ato pode, por conseguinte, ser considerado legal. 
13.		Caso haja incompatibilidade de horários que resulte na falta de pontualidade e/ou de assiduidade do servidor, essa investigação deve ser levada a efeito pela própria Fundação Universidade Federal, pois ela é a interessada direta em que os princípios da legalidade e da eficiência sejam fielmente observados. Necessita, pois, verificar se as atividades laborais do servidor estão sendo exercidas sem quaisquer tipos de prejuízos advindos da acumulação, haja vista que a incompatibilidade de horários pode culminar na aplicação das penalidades previstas no Estatuto dos Servidores Públicos Federais. 
14.		Diante das considerações aqui alinhadas, há evidente necessidade de que seja emitida determinação para que a unidade de origem apure eventual descumprimento ao art. 117, inciso XVIII, da Lei 8.112/1990 pelo Sr. Roque Mendonça de Brito, ante a constatação da existência de outro vínculo empregatício mantido com a entidade privada Agência Amazonense de Desenvolvimento Econômico e Social/AADES, conforme informação extraída da Relação Anual de Informações Sociais/RAIS relativa ao exercício de 2018 (RAIS-2018) .
15.		Ante o exposto, acolho a proposta advinda do MP/TCU e Voto por que seja adotado o Acórdão que submeto à apreciação desta Segunda Câmara.
TCU, Sala das Sessões Ministro Luciano Brandão Alves de Souza, em 10 de março de 2020.
RAIMUNDO CARREIRO 
Relator